【裁判字號】    92,台抗,588
【裁判日期】    921030
【裁判案由】    聲明異議
【裁判全文】
最高法院民事裁定                                九十二年度台抗字第五八八號
    再 抗告 人  寶固營造股份有限公司
    法定代理人  甲○○
右再抗告人因與國立中正大學間聲明異議事件，對於中華民國九十二年六月三十日台
灣高等法院台南分院裁定︵九十一年度抗更(一)字第七號︶，提起再抗告，本院裁定如
左：
    主  文
原裁定廢棄，應由台灣高等法院台南分院更為裁定。
    理  由
本件再抗告人因與相對人間請求給付工程款等事件，經中華民國商務仲裁協會八十九
年度仲聲仁字第○○六號作成判斷後，再抗告人以判斷書、台灣台北地方法院︵下稱
台北地院︶九十年度仲執字第二二號、台灣高等法院九十年度抗字第三八一七號民事
裁定為執行名義，聲請台灣嘉義地方法院︵下稱嘉義地院︶於民國九十年十二月三十
一日以嘉院興民執弘字第九一四四號執行命令︵下稱系爭執行命令︶，禁止相對人就
其於台灣銀行嘉義分行校務基金專戶00000000000｜九帳戶︵下稱系爭帳
戶︶存款在新台幣︵下同︶八千九百四十二萬三千六百二十七元及自八十八年七月十
四日起至清償日止，按年息百分之五計算之利息，暨執行費用六十一萬七千二百十八
元範圍內，為收取或其他處分，台灣銀行嘉義分行亦不得向相對人清償。相對人除提
起撤銷仲裁判斷之訴外，並依仲裁法第四十二條規定聲請台北地院以九十年度仲聲字
第二九號、九十一年度仲聲更(一)字第一號裁定准其提供擔保後，系爭強制執行程序於
該院九十年度仲訴字第二三號撤銷仲裁判斷事件判決確定前，暫停執行。嗣相對人依
上開裁定提供擔保，並向嘉義地院請求撤銷系爭執行命令。於嘉義地院否准後，相對
人聲明異議，經嘉義地院以裁定駁回其異議。相對人不服，提起抗告。原法院以：相
對人為公立學校，屬公有公共營造物，係依行政主體專為營造物所制定之法規而設立
，再抗告人對之聲請強制執行，應適用強制執行法第一百二十二條之一至第一百二十
二條之四有關對於公法人財產執行之規定。依仲裁判斷書之記載，再抗告人於系爭仲
裁事件所請求之１﹁楓木地板受潮修復工程款﹂，係屬兩造工程契約範圍外之修復工
程、２﹁漏列工程項目﹂、﹁原合約數量不足應追加之工程款﹂等項請求，所涉者亦
為系爭總價承包工程款外，相對人有否給付各該款項之義務，３﹁違反公平交易法綁
標而應補聲請人之差價﹂，係屬相對人應否損害賠償之問題，均非因兩造工程契約條
款所生爭議，系爭帳戶九十年度之預算表內，並未編列任何預算支付再抗告人此部分
之請求，依強制執行法第一百二十二條之二第二項規定，自不能依同法第一百十五條
規定就該帳戶執行。且仲裁判斷令相對人給付九千八百八十三萬一千零七十五元，金
額不小，無法在預算之預備金項下支付，依行政院五十年九月十六日台財字第五五八
六號函釋，僅能儘速辦理預算法案依法撥付。況依台灣銀行嘉義分行函送系爭帳戶九
十年度之明細表，內有行政院國科會撥研究計畫補助款、行政院國家太空計畫室籌備
處及教育部撥補助款、電話費、履約金、保固金、水電費、獎學金、補上學期雜費等
，可見該帳戶係為辦理各項校務行政支出所設，其內款項屬相對人管有之公用財產，
為其推行公務所必需，依強制執行法第一百二十二條之三第一項規定，亦不得對之強
制執行。因認相對人之抗告為有理由，爰以裁定廢棄嘉義地院之裁定，撤銷系爭執行
命令。
查債務人為政府機關或其他公法人，其應給付之金錢列有預算項目，而不依強制執行
法第一百二十二條之二第一項規定辦理者，執行法院得適用同法第一百十五條第一項
、第二項規定，逕向該管公庫執行之；如債務人應給付之金錢，不在原列預算項目範
圍內，執行法院得對其原列預算內之預備金執行。原審就系爭帳戶之存款中是否有系
爭工程之預算項目或預算內之預備金？金額各為若干？均未調查審認，即認再抗告人
不得就系爭帳戶之存款強制執行，尚嫌速斷。次查債務人管有之公用財產，為其推行
公務所必需或其移轉違反公共利益者，債權人不得為強制執行，固為強制執行法第一
百二十二條之三第一項所明定，惟該項所謂之﹁公用財產﹂，並不包括同法一百二十
二條之二規定得為執行標的之公庫存款。原法院謂系爭帳戶內之存款屬相對人管有推
行公務所必需之公用財產，而認再抗告人不得對之聲請強制執行，並有可議。再抗告
論旨，指摘原裁定不當，聲明廢棄，非無理由。
據上論結，本件再抗告為有理由。依強制執行法第三十條之一、民事訴訟法第四百九
十五條之一第二項、第四百七十七條第一項、第四百七十八條第二項，裁定如主文。
中      華      民      國    九十二    年      十      月     三十     日
                              最高法院民事第三庭
                                  審判長法官  林  奇  福
                                        法官  陳  國  禎
                                        法官  李  彥  文
                                        法官  陳  重  瑜
                                        法官  吳  麗  女
      右正本證明與原本無異
                                              書  記  官
中      華      民      國    九十二    年     十一     月     十二     日
                                                                   Ｍ


司法院資訊處製作；財團法人民間司法改革基金會備份。
